臺灣花蓮地方法院刑事判決
110年度原訴字第81號
公  訴  人  臺灣花蓮地方檢察署檢察官
被      告  花梓源


選任辯護人  陳品妤律師(法扶律師)
上列被告因違反槍砲彈藥刀械管制條例案件，經檢察官提起公訴
（110年度偵字第3934號），本院判決如下：
    主  文
花梓源犯非法持有空氣槍罪，處有期徒刑壹年捌月，併科罰金新
臺幣伍萬元，罰金如易服勞役，以新臺幣壹仟元折算壹日；扣案
土耳其HATSAN製STRIKER型制式空氣槍（管制編號0000000000號
）壹支沒收。
    事  實
一、花梓源為阿美族原住民，於民國108年11月、12月間某日，
    為於捕鳥季打獵鳥類，在花蓮縣花蓮市建國路某玩具槍店，
    購得土耳其HATSAN製STRIKER型制式空氣槍（管制編號00000
    00000號），明知為槍砲彈藥刀械管制條例所列管之槍枝，
    非經中央主管機關許可，不得持有，仍基於持有具殺傷力之
    制式空氣槍之犯意，取得該制式空氣槍後持續持有之。嗣經
    警至花蓮縣○○鄉○○○街000巷00號花梓源之住處執行搜索，扣
    得上開空氣槍1支，經鑑定具有殺傷力，因而查獲上情。
二、案經花蓮縣警察局移送臺灣花蓮地方檢察署檢察官偵查起訴
    。
    理  由
一、證據能力部分：
　　本判決後述所引用之證據資料，其中傳聞證據部分，縱無刑
    事訴訟法第159 條之1 至第159 條之4 或其他規定之傳聞證
    據例外情形，亦因檢察官、辯護人及被告或同意可作為證據
    使用，或未聲明異議，依刑事訴訟法第159條之5 第1 項、
    第2 項之規定，本院審酌該證據作成之情況，認為適當，應
    得為證據。
二、實體部分：
㈠上開犯罪事實，業據被告於坦承不諱，並有通訊軟體對話截圖
  翻拍照片、檢警聯繫電話記錄簿資料、搜索票、搜索、扣押筆
  錄、扣押物品目錄表、本院110年4月16日逕行搜索准予備查之
  函文、刑案翻拍照片、槍枝初步檢視報告表、空氣槍動能初篩
  報告表、內政部警政署刑事警察局鑑定書、扣案物品照片等資
  料在卷可稽，復有扣案如附表編號1所示之扣案物可資佐證，
  足認被告上開任意性自白與事實相符，堪以採信。從而，被告
  上開犯行足堪認定，應依法論科。
㈡按槍砲彈藥刀械管制條例第8條第4項，未經許可持有空氣槍罪
  ，其持有之繼續，為犯罪行為之繼續，而非狀態之繼續，亦即
  一經持有空氣槍，犯罪即成立，但其犯罪行為之完結，則須繼
  續至持有行為終了時為止（最高法院99年度台上字第5354號判
  決意旨參照）。查被告持有空氣槍之犯行，起自108年11、12
  月間某日，止於110年4月14日遭查獲時。則被告持有該槍支期
  間，槍砲彈藥刀械管制條例第8 條第4 項業經修正，並於109 
  年6 月10日公布施行。又修正後槍砲彈藥刀械管制條例第4 條
  第1 項第1 款、第8 條第1 項槍砲定義固增列「制式或非制式
  」之文字，而修正後槍砲彈藥刀械管制條例第8 條第4 項僅將
  「槍枝」修正為「槍砲」，惟本案被告持有制式空氣槍，不論
  於修正前後，均屬槍砲彈藥刀械管制條例第4 條第1 項第1 款
  、第8 條第1 項、第4 項所列之槍砲類型，且非法持有空氣槍
  之刑罰並無變更，自非屬行為後法律變更之情形，且被告持有
  之行為繼續至為警查獲時方屬終了，故本案應逕適用修正後槍
  砲彈藥刀械管制條例之規定。
㈢按犯槍砲彈藥刀械管制條例第 1項、第2 項或第4 項有關空氣
  槍之罪，其情節輕微者，得減輕其刑，槍砲彈藥刀械管制條例
  第8 條第6 項定有明文。經查，被告持有槍枝之目的出於其身
  為原住民，為準備在部落之捕鳥季捕獵害鳥，以及供部落族人
  食用，供其傳統文化使用，又無證據證明其曾持用以犯罪，且
  持有之數量僅一，復查無事證可認被告有持之造成公眾危害之
  情形，堪認被告本件非法持有空氣槍，犯罪情節尚屬輕微，爰
  依槍砲彈藥刀械管制條例第8 條第6 項之規定減輕其刑。再按
  刑法第59條之酌量減輕其刑，必須犯罪另有特殊之原因與環境
  ，在客觀上足以引起一般同情，認為即予宣告法定低度刑期尤
  嫌過重者，始有其適用（最高法院45年度台上字第1165號判例
  意旨參照）。被告所犯非法持有空氣槍罪，已依槍砲彈藥刀械
  管制條例第8 條第6 項規定減輕其刑，難認有何科以最低刑度
  仍有情輕法重之情形，是不宜依刑法第59條規定予以酌減其刑
  。從而，辯護人請求依刑法第59條規定減輕其刑，難認可採。
  爰審酌被告明知制式空氣槍易對他人生命、身體造成傷害，對
  社會治安亦存在潛藏危害，非經主管機關許可不得持有，竟仍
  非法持有之，所為實應予非難；惟念被告坦承犯行，犯罪後態
  度尚可，再參酌被告現罹有重大之肺部疾患（詳卷附之國立臺
  灣大學醫學院附設醫院診斷證明書、全民健康保險重大傷病核
  定審查通知書），以及其生活狀況、智識程度、前科素行、所
  持有之槍枝所具之殺傷力程度等一切情狀，量處如主文所示之
  刑，並諭知罰金易服勞役之折算標準。
㈣末按違禁物，不問屬於犯罪行為人與否，沒收之。經查，扣案
  前開制式空氣槍1 支，經鑑定結果認具有殺傷力，有前開內政
  部警政署刑事警察局鑑定書存卷可稽，核屬槍砲彈藥刀械管制
  條例第4 條第1 項第1 款所列之槍砲，自為違禁物無訛，爰依
  刑法第38條第1 項規定，宣告沒收之。至於其他扣案物不在起
  訴範圍內，且僅為說明查扣經過等情，有檢察官補充理由書可
  考，經核亦非違禁物，復與本案之起訴事實無關，故不宣告沒
  收。
據上論斷，應依刑事訴訟法第299 條第1 項前段，槍砲彈藥刀械
管制條例第8 條第4 項、第6 項，刑法第11條、第42條第3 項前
段、第38條第1 項，判決如主文。
本案經檢察官孫源志提起公訴，檢察官王柏舜到庭執行職務。
中　　華　　民　　國　　111 　年　　3 　　月　　8 　　日
            刑事第一庭    審判長法  官  黃鴻達 
                                法  官  吳明駿        
　　　　　　　　　　　　　　　　法  官  戴韻玲
以上正本證明與原本無異。
如不服本判決應於收受送達後20日內向本院提出上訴書狀，並應
敘述具體理由。其未敘述上訴理由者，應於上訴期間屆滿後20日
內向本院補提理由書(均須按他造當事人之人數附繕本)「切勿逕
送上級法院」。
辯護人依據刑事訴訟法第346條、公設辯護人條例第17條及律師
法第32 條第2項、第36條等規定之意旨，尚負有提供法律知識、
協助被告之義務（含得為被告之利益提起上訴，但不得與被告明
示之意思相反）。
因疫情而遲誤不變期間，得向法院聲請回復原狀。　　　　　  
中　　華　　民　　國　　111 　年　　3 　　月　　8 　　日

                                書記官  李俊偉
附錄法條：槍砲彈藥刀械管制條例第8 條
未經許可，製造、販賣或運輸制式或非制式鋼筆槍、瓦斯槍、麻
醉槍、獵槍、空氣槍或第4條第1項第1款所定其他可發射金屬或
子彈具有殺傷力之各式槍砲者，處無期徒刑或5年以上有期徒刑
，併科新臺幣1千萬元以下罰金。
未經許可，轉讓、出租或出借前項所列槍砲者，處5年以上有期
徒刑，併科新臺幣1千萬元以下罰金。
意圖供自己或他人犯罪之用，而犯前二項之罪者，處無期徒刑或
7年以上有期徒刑，併科新臺幣1千萬元以下罰金。
未經許可，持有、寄藏或意圖販賣而陳列第1項所列槍砲者，處3
年以上10年以下有期徒刑，併科新臺幣7百萬元以下罰金。
第1項至第3項之未遂犯罰之。
犯第1項、第2項或第4項有關空氣槍之罪，其情節輕微者，得減
輕其刑。